【裁判字號】    97,訴,348
【裁判日期】    970619
【裁判案由】    給付勞務費
【裁判全文】
臺灣高雄地方法院民事判決               97年度訴字第348號
原      告  環江實業有限公司
法定代理人  甲○○○
訴訟代理人  顏福松律師
被      告  高雄縣大寮鄉公所
法定代理人  乙○○
訴訟代理人  丙○○
上列當事人間給付勞務費事件，本院於民國97年6 月5 日言詞辯
論終結，判決如下：
    主  文
被告應給付原告新台幣陸拾玖萬捌仟陸佰陸拾柒元，及自民國九
十七年一月二十一日起至清償日止，按年息百分之五計算之利息
。
訴訟費用由被告負擔。
本判決於原告以新臺幣貳拾參萬貳仟捌佰捌拾玖元供擔保後，得
假執行。但被告如以新台幣陸拾玖萬捌仟陸佰陸拾柒元為原告預
供擔保，得免為假執行。
    事實及理由
一、原告主張：兩造於民國95年1 月13日訂立高雄縣大寮鄉公所
    勞務採購契約（下稱系爭契約），由原告承攬被告關於「95
    年度大寮鄉垃圾衛生掩埋場、污水處理廠及其相關附屬設施
    」之操作管理及維修保養等業務，執行期間自95年1 月1 日
    起至同年12月31日止，每月報酬為新台幣（下同）493,333
    元，系爭契約第16條並約定於上揭執行期間期滿後，若下一
    承包商因故無法銜接操作，原告應按原承包價負責繼續代操
    作至被告依法覓妥承包商為止，以免操作中斷。嗣原告依約
    執行至95年12月31日，惟因被告尚未找到銜接之承包商，原
    告遂依被告之要求，繼續執行操作至96年5 月11日止，則被
    告自應依系爭契約第16條之約定，按月給付操作費用493,33
    3 予原告。詎被告自96年1 月至4 月每月僅給付原告操作費
    用333,333 元；96年5 月則給付操作費用122,222 元（333,
    333 ÷30×11＝122,222） ，是被告自96年1 月1 日起至同
    年5 月11日止，合計共積欠操作費用差額698,667 元【（49
    3,333-333,333） ×4+（493,333-333,333） ÷30×11＝69
    8,667 ，下稱系爭差額】未給付原告。原告爰依系爭契約之
    法律關係提起本訴。聲明：(1)被告給付原告698,667 元，及
    自起訴狀繕本送達被告翌日起至清償日止，按年息5 ％計算
    之利息。(2)願供擔保請准宣告假執行。
二、被告則以：被告對於兩造有簽立系爭契約，及原告有自96年
    1 月1 日起至同年5 月11日止仍繼續操作，被告自96年1 月
    至4 月每月給付原告操作費用333,333 元；96年5 月則給付
    原告操作費用122,222 元等事實，不予爭執。惟被告於95年
    底時已告知原告，因被告之預算遭刪減，故自96年1 月起之
    代操作期間，被告每月僅能給付原告操作費用333,333 元，
    原告當時之負責人陳永豐並未表示異議，且嗣後原告自96年
    1 月至4 月每月均開立統一發票向被告請領操作費用333,33
    3 元；96年5 月則向被告請領操作費用122,222 元，足認原
    告確已同意96年1 月起之操作費用刪減為每月333,333 元，
    是原告提起本訴，並無理由等語置辯。聲明：(1)原告之訴駁
    回。(2)如受不利判決，願供擔保請准宣告免為假執行。
三、兩造對下列事項不予爭執，並有系爭契約1 份（本院卷第6
    至11頁）、高雄縣大寮鄉公所支出傳票5 紙及原告開立之統
    一發票5紙（本院卷第32至41頁）在卷可憑，堪認為真實：
  (1)兩造於95年1 月13日簽立系爭契約，由原告承攬被告關於「
    95年度大寮鄉垃圾衛生掩埋場、污水處理廠及其相關附屬設
    施」之操作管理及維修保養等業務，執行期間自95年1 月1
    日起至同年12月31日止，每月報酬為493,333元。
  (2)系爭合約書第16條約定，於上揭執行期間期滿後，若下一承
    包商因故無法銜接操作，原告應按原承包價負責繼續代操作
    至被告依法覓妥承包商為止，以免操作中斷。嗣原告依約執
    行至95年12月31日，惟因被告尚未找到銜接之承包商，原告
    遂依被告之要求，繼續執行操作至96年5 月11日止。
  (3)被告自96年1 月至4 月每月已給付原告操作費用333,333 元
    ；96年5 月則給付原告操作費用122,222 元。
四、本件爭點為：
  (1)被告抗辯原告就其自96年1 月1 日起至同年5 月11日止之代
    操作期間，有同意每月操作費用刪減為333,333 元，是否可
    採？
  (2)原告依據系爭契約之法律關係，請求被告給付系爭差額，有
    無理由？
五、被告抗辯原告就其自96年1 月1 日起至同年5 月11日止之代
    操作期間，有同意每月操作費用刪減為333,333 元，是否可
    採？
    本件被告抗辯原告就其上揭代操作期間已同意每月操作費用
    刪減為333,333 元等語，惟為原告否認，則被告自應依民事
    訴訟法第277 條前段之規定，就原告有同意代操作期間之每
    月操作費用刪減為333,333 元之事實，負舉證之責。經查：
  (1)被告於本院辯稱：被告於95年底時已告知原告，因被告之預
    算遭刪減，故自96年1 月起之代操作期間，被告每月僅能給
    付原告操作費用333,333 元，而原告當時之負責人陳永豐並
    未表示異議等語（本院卷第18、29頁），惟為原告所否認，
    且證人即原告前負責人陳永豐於本院證稱：沒有被告所辯稱
    上揭情事，且伊於96年2 月份向被告申請96年1 月份之操作
    費用時，被告之審計主任不同意給付，因鄉公所預算被砍，
    伊就去找被告之訴訟代理人丙○○，要求被告仍須依照系爭
    契約之約定，給付493,333 元給伊，但丙○○卻說上頭不准
    等語屬實（本院卷第51頁），已否認被告上揭辯稱：伊於95
    年底時告知原告，自96年1 月起之操作費用伊每月僅能給付
    333,333 元，而原告當時之負責人陳永豐並未表示異議之情
    事，是被告此部分辯解，並不足採。
  (2)被告另辯稱：原告自96年1 月至4 月每月均開立統一發票向
    被告請領操作費用333,333 元；96年5 月則向被告請領操作
    費用122,222 元，足認原告確已同意96年1 月起之操作費用
    刪減為每月333,333 元等語，並提出高雄縣大寮鄉公所支出
    傳票5 紙及原告開立之統一發票5 紙為證（本院卷第32至41
    頁），而原告就其確有自96年1 月至4 月每月均開立統一發
    票向被告請領操作費用333,333 元；96年5 月則向被告請領
    操作費用122,222 元之事實不予爭執，惟否認有同意將操作
    費用刪減為每月333,333 元之情事，且就其為何請領上揭刪
    減後之操作費用，證人陳永豐於本院證稱：伊會以每月333,
    333 元來申請，是因為如果伊以原操作費用493,333 元來申
    請，會被被告打回票，伊為了公司運作順利，且原告也需要
    資金，伊只好以每月333,333 元來申請，但不表示伊有同意
    將操作費用刪減為每月333,333 元等語（本院卷第51頁）。
    本院審酌，依系爭契約第16條約定，原告於上揭執行期間期
    滿後，在被告尚未尋得銜接承包商前，原告仍有繼續代為操
    作管理之義務，否則即屬違約，故原告仍須繼續代為操作至
    被告尋得銜接承包商為止，而因被告不願意以原操作費用每
    月493,333 元給付原告，而僅願給付每月333,333 元，原告
    為使公司能獲得資金而順利運作，故以被告願給付之每月33
    3,333 元而先部分請領，以避免無法繼續操作而違約，尚未
    違反情理，是自不能僅以原告曾經以操作費用333,333 元向
    被告請領之事實，即認原告已同意操作費用刪減為每月333,
    333 元，被告此部分辯解，亦不足採。
  (3)至於被告所提出高雄縣大寮鄉公所96年2 月7 日大鄉清潔字
    第0960002934函文1 份（本院卷第21頁），其內容係被告告
    知原告，因被告96年度財政短絀，就原告所承攬本件系爭契
    約，每月平均操作費用約333,333 元，並請原告代操作至被
    告完成銜接廠商之招標程序為止等語。而依上揭函文內容，
    僅係被告就96年起之操作費用，其僅能給付每月333,333 元
    ，及請原告代操作至被告尋得銜接廠商為止等情事，為單方
    面之意思通知，而原告於收受上揭函文後，並未回覆或為其
    他表示等情，為原告陳述在卷，是原告僅為單純沈默，自不
    能因原告對上揭函文未表示異議，即認原告已同意操作費用
    刪減為每月333,333 元。
  (4)綜上，依被告所提上揭證據，均不足證明原告有同意將操作
    費用刪減為每月333, 333元之事實，則被告抗辦原告就上揭
    代操作期間，有同意每月操作費用刪減為333,333 元云云，
    自不足採信。
六、原告依據系爭契約之法律關係，請求被告給付系爭差額，有
    無理由？
    原告就其自96年1 月1 日起至同年5 月11日止之代操作期間
    ，並未同意每月操作費用刪減為333,333 元之事實，已如上
    述，則依系爭契約第16條之約定，原告係依照原承包價即每
    月操作費用493,333 元，負責繼續代為操作。而被告自96年
    1 月起至4 月每月僅給付原告操作費用333,333 元；96年5
    月則給付操作費用122,222 元，為兩造所不爭，則被告就自
    96年1 月1 日起至同年5 月11日止，合計積欠之操作費用即
    系爭差額698,667 元（計算式如上述），自應依系爭契約第
    16條約定，給付予原告。從而，原告依據系爭契約之法律關
    係，請求被告給付系爭差額，及自起訴狀繕本送達被告翌日
    （即97年1 月21日）起至清償日止，按年息5 ％計算之利息
    ，為有理由，應予准許。
七、兩造均陳明願供擔保請准宣告假執行或免為假執行，經核均
    無不合，而法院定擔保金額，應斟酌當事人所應受之損害為
    衡量之標準，本院爰依兩造因假執行或免為假執行後，他造
    所因此可能遭受之損害，各酌定相當之擔保金額准許之。
八、據上論結，本件原告之訴為有理由，依民事訴訟法第78 條
    、第390 條第2 項、第392條第2 項，判決如主文。
中    華    民    國    97    年    6    月    19    日
                        民事鳳山分庭法  官  呂憲雄
正本證明係照原本作成。
如不服判決，應於送達後二十日內，向本院提出上訴狀並表明上
訴理由，如於判決送達前提起上訴者，應於判決送達後十日內補
提上訴理由書（須附繕本）。
中    華    民    國    97    年    6    月    19    日
                                    書記官  李文廣


司法院資訊處製作；財團法人民間司法改革基金會備份。
